【裁判字號】    89,易,1125
【裁判日期】    890711
【裁判案由】    違反動產擔保交易法
【裁判全文】
臺灣臺南地方法院刑事判決                        八十九年度易字第一一二五號
    公  訴  人  臺灣臺南地方法院檢察署檢察官
    被      告  甲○○
右列被告因違反動產擔保交易法案件，經檢察官提起公訴（八十九年度偵字第一五六
五號），本院判決如左：
    主  文
甲○○動產擔保交易之債務人，意圖不法之利益，將標的物遷移，致生損害於債權人
，累犯，處拘役伍拾日，如易科罰金以參佰元折算壹日。
    事  實
一、甲○○前因肅清煙毒條例案件，經本院於民國八十三年五月九日判處有期徒刑三
    年二月確定，於八十七年七月二十七日執行完畢，猶不知悔改，復於八十八年四
    月七日，以動產擔保交易附條件買賣之方式，向聲寶股份有限公司（以下簡稱聲
    寶公司）所屬之勝利服務站購買彩色電視機一台，為動產擔保交易法之債務人。
    雙方約定標的物存放地點為台南縣永康市○○路二一七巷十九號，標的物總價金
    新台幣（下同）三萬三千三百元，頭期款為二千七百元，餘分十二期給付，每月
    一期，每期付款二千五百五十元，於付清價款前，該電視機所有權仍屬出賣人聲
    寶公司所有，買受人僅得依約占有使用，不得任意遷移或為其他處分。詎甲○○
    取得上開電視機後，竟意圖為自己不法之利益，於八十八年八月間，繳付至第四
    期後即未再付款，且將該電視機遷移不知去向，致聲寶公司無法取回該電視機而
    受有損害。
二、案經聲寶公司告訴臺灣臺南地方法院檢察署檢察官偵查起訴。
    理  由
一、訊據被告甲○○固坦承於右揭時間以動產擔保交易附條件買賣之方式，向聲寶公
    司購買電視機一台，惟矢口否認有何違反動產擔保交易法之犯行，辯稱：係不詳
    姓名綽號「小潘」之人以其名義購買，「小潘」取走上開電視機云云。惟查，右
    揭事實，業據告訴代理人即聲寶公司職員乙○○指訴綦詳，並有附條件買賣契約
    書影本一紙在卷可稽。被告先於檢察官偵查時訊以：「現電視機在何處？」，答
    以：「被我一個朋友叫小潘的人拿去，因為錢是小潘出的，然後由我出名購買」
    等語（見偵卷第三十五頁背面），嗣訊以：「你既在明德班報到，有無繼續付款
    ？」，答以：「有，他（指小潘）有拿錢去繳」等語（見偵卷第三十六頁），復
    於本院調查時自承：「頭期款是我付的，分期款也是我付的」等語（見本院八十
    九年五月十八日訊問筆錄），被告就上開電視機之價金究由何人繳付乙節，前後
    供詞反覆，是否確有「小潘」此人，已堪置疑。且被告於本院調查時陳稱：「明
    德班出來後繳了七、八月兩期」等語（見本院八十九年五月十八日訊問筆錄），
    前開電視機果真如被告所稱係小潘所購買，被告僅負責出名，則被告於電視機遭
    小潘取走後，仍自行繳交七、八月份之分期款，亦與常情有違。況被告始終無法
    提供綽號「小潘」確實年籍資料及聯絡方式，果真僅係幫助朋友出名購買電視機
    ，豈有不知其確實姓名、地址即願充任動產擔保交易債務人之理。益徵被告所辯
    ，顯係卸責之詞，不足採信。又查，被告自八十八年八月份起，不僅未再按期繳
    交任何分期價款，且均未與聲寶公司聯絡洽談還款事宜，亦未曾告知聲寶公司該
    電視機下落，自此杳然無蹤，任由聲寶公司尋查無著，而不知其下落，足徵被告
    自八十八年八月間起，確有意圖為自己不法之利益。至聲寶公司於被告欠繳分期
    款項後，因被告已將該電視機遷移不知去向，致使聲寶公司尋找該電視機未獲，
    無法依動產擔保交易法之相關規定，行使債權人取回占有標的物之權利，其因之
    受有損害，至為明確。本件事證明確，被告犯行洵堪認定，應依法論科。
二、查被告與聲寶公司訂立動產擔保交易附條件買賣契約，為動產擔保交易之債務人
    。其將該電視機遷移不知去向，使聲寶公司無法取回該電視機取償，足以生損害
    於聲寶公司，核其所為，係違反動產擔保交易法第三十八條之意圖不法利益，將
    標的物遷移罪。被告有如事實欄所載之科刑執行情形，此有臺灣高等法院被告全
    國前案紀錄表一份附卷可憑，其於前案執行完畢後，五年以內再犯本件有期徒刑
    以上之罪，為累犯，應依刑法第四十七條之規定加重其刑。爰審酌被告之品行、
    犯罪動機、目的、手段、對告訴人所生損害，迄未賠償告訴人及其犯罪後否認犯
    行，態度不佳等一切情狀，量處如主文所示之刑，並諭知易科罰金之折算標準，
    以資懲儆。
據上論斷，應依刑事訴訟法第二百九十九條第一項前段、動產擔保交易法第三十八條
、刑法第十一條前段、第四十七條、第四十一條、罰金罰鍰提高標準條例第一條前段
、第二條，判決如主文。
本案經檢察官陳慧玲到庭執行職務。
中      華      民      國      八十九      年    七    月      十一    日
                                      臺灣臺南地方法院刑事第二庭
                                          審判長法  官  林  勇  奮
                                                法  官  李  東  穎
                                                法  官  鄭  燕  璘
右正本證明與原本無異。
如不服本判決，應於判決送達後十日內，向本院提出上訴狀。
                                                書記官  田  富  蓉
中      華      民      國      八十九      年    七    月      十二    日
附錄本案論罪科刑法條全文：
動產擔保交易法第三十八條：
動產擔保交易之債務人，意圖不法之利益，將標的物遷移、出賣、出質、移轉、抵押
或為其他處分，致生損害於債權人者，處三年以下有期徒刑、拘役或科或併科六千元
以下罰金。


司法院資訊處製作；財團法人民間司法改革基金會備份。
